最　高　行　政　法　院　判　決　　　　　　　　　　九十一年度判字第三四六號
　　原　　　告　甲　○
　　訴訟代理人　魏式瑜　律師
　　被　　　告　財政部臺北市國稅局
　　代　表　人　張盛和
右當事人間因贈與稅事件，原告不服行政院中華民國八十九年四月十四日台八十九訴
字第一○六八一號再訴願決定，提起行政訴訟。本院判決如左：
　　主  文
原告之訴駁回。
訴訟費用由原告負擔。
　　事  實
緣原告之母張復權於民國八十年十月三日將其所有坐落台北市內湖區○○○○街六十
號房屋及土地售予王智南，王智南復於八十年十一月十五日將該房屋及土地售予張復
權之子石齊，涉有假借買賣以迂迴方式移轉房屋及土地，逃漏贈與稅情事，乃核定贈
與總額新台幣（下同）一九、三四九、○○○元，應納贈與稅額五、四七○、八五○
元，並處以罰鍰一○、九四一、七○○元。張復權不服，申經復查結果，准予變更核
定贈與總額為一九、三四五、三○○元，罰鍰五、四六九、三七○元。嗣訴經財政部
台財訴第000000000號訴願決定將原處分撤銷，由被告另為處分。被告乃函
請張復權申報贈與稅，張復權於八十三年九月二十一日申報，被告重新發單課徵應納
稅額五、四六九、三七○元。張復權不服，再申請復查結果，獲准追認扣除額三、四
八○、三六五元。嗣訴經財政部台財訴字第八五○○二四三○八號訴願決定又將原處
分撤銷，由被告另為處分。被告重核結果，准予追認扣除額二三、四九七元，嗣循序
訴經行政院八十七年九月四日台八十七訴字第四三五九七號決定，以張復權已於八十
五年六月七日死亡，原處分及原決定仍以張復權名義為之，於法未合，將原處分及原
決定均撤銷，由被告另為適法處分。嗣原告聲明續行復查程序，經被告重為復查決定
，准予追認扣除額二三、四九七元。原告仍不服，提起訴願、再訴願，遞遭決定駁回
，遂提起行政訴訟。茲摘敘兩造訴辯意旨如次：
原告起訴意旨及補充理由略謂：一、張復權晚年因罹患老年癡呆症，自民國七十九年
七月份起，就前述房地於台灣土地銀行所應按月繳交之貸款即有遲延未繳之情事發生
。嗣因房屋買賣需辦理過戶，必須繳清貸款本息，遂由受贈人石齊出資代為繳納。原
告之起訴狀主張縱如被告之認定，本案既係假買賣，真贈與，則由受贈人石齊代張復
權繳納貸款之本息，亦符合常理。由是可知，有關張復權台灣土地銀行之貸款及到期
尚未繳納之本息，共計一○二、三二五元，確由石齊代為繳納，被告自應將該筆款項
自贈與稅額中予以扣除，始為公允。嗣補充理由狀又稱關於台灣土地銀行之貸款部分
，受贈人係於八十年十一月一日分別繳納張復權之貸款本息五四八元、一、四七三元
、及一、三三一元，合計三、三五二元，並於八十年十二月一日分別繳納張復權之貸
款本息五四八元、一、四七三元、及一、三三一元，合計三、三五二元，總計六、七
○四元，此有台灣土地銀行營業部利息收據可證。因上述本息均非鉅款，尋常之人亦
有餘力繳納，自無須特由銀行提款以為繳納，是今受贈人既提出台灣土地銀行營業部
之利息收據，自可證明該款項係由受贈人繳納。至其餘款項二二七、三○六元，亦由
受贈人繳清，此部分單據業已遺失，惟觀諸張復權於斯時業已罹患老年癡呆症，無力
處理事務；再觀諸受贈人八十年度所得，總計有二、三○四、一四三元，可知受贈人
確有財力可代償張復權未繳之房貸本息。準此，由受贈人代償之二三四、○一○元，
自應自贈與稅額中扣除，始為公允。二、被告一再以受贈人僅能提供台灣土地銀行貸
款營業部利息收據及繳單，未能提供償還貸款資金流程等相關資料為由，而認定「不
足證明確為受贈人代償」。惟受贈人所代償之金額二三四、○一○元本非鉅款，況受
贈人又係分批繳交，似此些微款項，由受贈人隨手繳交，自屬合乎一般常理，被告要
求受贈人提供償還貸款資金流程之相關資料，顯違一般常理。再依鈞院判決「納稅人
贈與不動產給子女，並由子女繳納土地增值稅，稅捐機關若不予採信，須負舉證責任
」（八十九年五月二十四日經濟日報）之意旨，被告若不採信本案張復權之貸款本息
係由受贈人代為繳納，應由其負舉證責任，而非以原告無法提出資金流程為由，而為
此貸款本息不准自贈與總額中扣除之處分。三、綜上所述，原處分及一再訴願決定實
屬違誤，請判決予以撤銷等語。
被告答辯意旨略謂：一、按「凡經常居住中華民國境內之中華民國國民，就其在中華
民國境內或境外之財產為贈與者，應依本法規定，課徵贈與稅。」、「本法稱贈與，
指財產所有人以自己之財產無償給予他人，經他人允受而生效力之行為。」、「贈與
附有負擔者，由受贈人負擔部分應自贈與額中扣除。」為行為時遺產及贈與稅法第三
條第一項、第四條第二項及第二十一條所明定。又按行政訴訟法第一百三十六條準用
民事訴訟法第二百七十七條規定：「當事人主張有利於己之事實者，就其事實有舉證
之責任。」並按「當事人主張事實須負舉證責任，倘其所提出之證據不足為主張事實
之證明，自不能認其主張之事實為真實。」鈞院三十六年判字第十六號著有判例。二
、查原告主張系爭房地移轉時，受贈人代償張復權向台灣土地銀行貸款積欠本息計一
○二、三二五元應自贈與總額扣除云云，惟查其僅能提供台灣土地銀行貸款營業部利
息收據及繳納單，未能提供償還貸款資金流程等相關資料，僅能證明確有借貸事實，
尚不足證明確為受贈人代償，是其主張自無足採，未准扣除，於法自無不合。三、綜
上論述，原告之訴顯無理由，請將原告之訴駁回等語。
　　理  由
按「凡經常居住中華民國境內之中華民國國民，就其在中華民國境內或境外之財產為
贈與者，應依本法規定，課徵贈與稅。」、「本法稱贈與，指財產所有人以自己之財
產無償給予他人，經他人允受而生效力之行為。」及「贈與附有負擔者，由受贈人負
擔部分應自贈與總額中扣除。」行為時遺產及贈與稅法第三條第一項、第四條第二項
及第二十一條分別定有明文。本件原告之母張復權於八十年十月三日將其所有坐落台
北市內湖區○○○○街六十號房屋及土地售予王智南，王智南復於八十年十一月十五
日將該房屋及土地售予張復權之子石齊，涉有假借買賣以迂迴方式移轉房房屋及土地
，逃漏贈與稅情事，乃核定贈與總額一九、三四九、○○○元，應納贈與稅額五、四
七○、八五○元，並處以罰鍰一○、九四一、七○○元。張復權不服，申請復查及一
再訴願結果，經行政院台八十七訴字第四三五九七號決定，以張復權已於八十五年六
月七日死亡，原處分及原決定仍以張復權名義為之，於法未合，將原處分及原決定均
撤銷，由被告另為適法處分。嗣原告聲明續行復查程序，以系爭房地移轉時，受贈人
除負擔房屋移轉契稅二三、四九七元外，另尚有向台灣土地銀行貸款及到期尚未繳納
之本息一○二、三二五元亦由受贈人繳清，應自贈與總額中扣除云云，申經被告復查
結果，以張復權於八十年十月三日將系爭房地移轉予王智南，王君旋於同年十二月十
七日（復查決定誤植為十二月三日）移轉登記予張復權之子石齊，有相關之買賣契約
書、土地增值稅及契稅申報書附卷可稽，原核定經通知張復權辦理贈與稅申報後，核
定贈與總額一九、三四五、三○○元，淨額一八、八九五、三○○元。張復權申經復
查結果，獲准追認扣除額三、四八○、三六五元，而變更核定贈與淨額為一五、四一
四、九三五元。至張復權於先前訴願時主張受贈人負擔系爭房屋移轉契稅二三、四九
七元，應自贈與額中扣除等情，徵諸首揭規定，准予追認扣除額二三、四九七元，變
更核定贈與淨額為一五、三九一、四三八元。另原告曾於先前訴願時主張系爭房地之
台灣土地銀行貸款計一○二、三二五元，係受贈人代為清償，應准予自贈與額中扣除
等語，惟查其僅提供台灣土地銀行營業部利息收據及繳納單，未能提供償還貸款資金
流程等相關資料，僅能證明確有貸款之事實，無法確認係由受贈人代為償還，其主張
尚無足採。是被告重為復查決定，乃准予追認扣除額二三、四九七元，變更核定贈與
淨額為一五、三九一、四三八元。原告以系爭房地移轉予受贈人石齊時，為辦理過戶
手續，須先清償贈與人張復權以系爭房地為抵押品向台灣土地銀行所借之貸款，石齊
於房地辦理過戶時，於八十年十一月一日及十二月一日分別以零用金繳納計六、七○
四元，其餘尾款二二七、三○六元亦由石齊繳清，應一併由贈與總額中扣除云云，訴
經一再訴願決定，除持與原處分相同之論見外，並以原告僅提供台灣土地銀行營業部
利息收據及繳納單，該文據僅能證明確有貸款之事實，至所提示受贈人石齊於八十年
十一月二日提領現金二二○、○○○元之合作金庫存摺影本，仍無法確認係用於償還
該筆貸款本息，原告既未能提示可供勾稽之償還貸款資金流程之相關資料，所訴核不
足採，遂駁回其訴願及再訴願，依照前述規定，經核並無違誤。原告仍執前詞起訴主
張詳如事實欄所載，前已論明部分爰不再贅述。經查原告雖提供台灣土地銀行貸款營
業部利息收據及繳納單、石齊八十年度綜合所得稅結算申報書影本，主張受贈人有資
力且有代為繳納本息云云。惟依該收據及繳納單之記載，僅能證明張復權確有繳納本
息之事實，原告主張上述本息係由受贈人代為繳納而非由債務人張復權繳納，則為反
於通常情形之事實，自應由原告負舉證責任。是以，被告以原告迄未能提供償還貸款
資金流程等相關資料，尚不足以證明上述本息確為受贈人代為繳納，於法洵無違誤。
原告訴稱若不採信張復權之貸款本息係由受贈人代為繳納，應由被告負舉證責任，核
無足採。次查原告所舉經濟日報八十九年五月二十四日所刊載本院八十九年度判字第
一三二八號判決之待證事實與本件不同，尚難援用作為本件應由被告負舉證責任之依
據。至原告所提示七十八年至八十八年度贈與稅申報件數及核定件數統計表、七十八
年至八十八年度贈與稅實徵金額及課稅贈與總額表等影本，核與本件贈與總額之認定
無關。綜上所述，原告起訴論旨，指摘原處分及一再訴願決定違法，求予撤銷，並無
理由，應予駁回。
據上論結，本件原告之訴為無理由，爰依行政訴訟法施行法第二條、行政訴訟法第九
十八條第三項前段，判決如主文。
中　　華　　民　　國　　九十一　　　年　　  三　　　　月　　　七　　　　日
                    最 高 行 政 法 院  第 四 庭
                                審 判 長 法  官　　　廖　政　雄
                                         法  官　　　趙　永　康
                                         法  官　　　林　清　祥
                                         法  官　　　鍾　耀　光
                                         法  官      姜  仁  脩
右  正  本  證  明  與  原  本  無  異
　　　　　　　　　　　　　　　　　　　　 法院書記官　蘇  金  全
中　　華　　民　　國　　九十一　　　年　　　三　　　　月　　　七　　　　日
